【裁判字號】    97,抗,2158
【裁判日期】    971230
【裁判案由】    確認委任關係不存在
【裁判全文】
臺灣高等法院民事裁定                  97年度抗字第2158號
抗  告  人  丙○○
            庚○○
相  對  人  中國連通科技股份有限公司
法定代理人  己○○
            丁○○○
            乙○○
            甲○○
            戊○○
上列抗告人因與相對人中國連通科技股份有限公司間確認委任關
係不存在事件，對於中華民國97年11月19日臺灣士林地方法院97
年度訴字第1200號所為裁定，提起抗告，本院裁定如下：
    主  文
原裁定廢棄。
    理  由
一、抗告人於原法院起訴主張：抗告人丙○○原為相對人之股東
    兆豐國際商業銀行股份有限公司（以下稱兆豐公司，原名稱
    交通銀行股份有限公司）指派擔任相對人之董事，嗣兆豐公
    司於民國（下同）93年5 月19日改派抗告人庚○○擔任相對
    人之董事，抗告人庚○○其後於95年2 月17日發函對相對人
    為辭任董事之意思表示，是兩造間之董事委任關係不存在，
    但相對人迄未辦理董事變更登記，爰請求確認抗告人與相對
    人間之董事委任關係不存在，及請求相對人應辦理董事變更
    登記，將抗告人丙○○自相對人之董事名單中塗銷等語。
二、抗告人於起訴狀記載相對人之法定代理人為清算人己○○等
    人，原法院以本事件為公司法第213 條所定公司與董事間訴
    訟，應由相對人之監察人為法定代理人為由，限期命抗告人
    補正相對人之法定代理人，抗告人逾期未補正，經原法院依
    民事訴訟法第249 條第1 項第4 款，裁定駁回抗告人之訴。
三、按公司法第212 條規定：「股東會決議對於董事提起訴訟時
    ，公司應自決議之日起三十日內提起之。」、第213 條規定
    ：「公司與董事間訴訟，除法律另有規定外，由監察人代表
    公司，股東會亦得另選代表公司為訴訟之人。」，揆之各該
    法條之順序及對照其文義，應解釋公司法第213 條所謂「公
    司與董事間訴訟」，係指公司法第212 條所定股東會決議對
    於董事提起訴訟而言，本件訴訟並非相對人之股東會決議對
    於登記董事即抗告人所提起之訴訟，應無適用公司法第213
    條規定，由相對人之監察人於本訴訟為相對人之法定代理人
    之餘地。又查，公司法第213 條規定之立法意旨，係避免公
    司董事間有循私或利害衝突之虞，本件抗告人僅係以個人名
    義請求確認其與相對人間委任關係不存在，並請求相對人辦
    理塗銷董事登記，依其訴之性質，不致發生抗告人與其他董
    事間有循私或利害衝突，而損害相對人利益之虞，自無適用
    公司第213 規定，由相對人之監察人代表相對人應訴之必要
    。
四、按股份有限公司之清算，以董事為清算人，但公司法或章程
    另有規定或股東會另選清算人時，不在此限。清算人有數人
    時，得推定一人或數人代表公司，如未推定時，各有對於第
    三人代表公司之權。公司法第322條第1項，及公司法第334
    條準用同法第85條第1 項，分別定有明文。查相對人已於95
    年11月13日遭廢止登記，原法院查無相對人聲報清算人之事
    實，有相對人之登記資料、查詢表可稽（原法院卷第13、19
    頁），揆諸上開規定，應以相對人之全體董事為清算人，並
    各有代表相對人之權。則抗告人提起本件訴訟，於起訴狀記
    載清算人即相對人董事己○○等人為相對人之法定代理人，
    並無民事訴訟法第249 條第1 項第4 款所定「被告無訴訟能
    力，未由法定代理人合法代理」之起訴不合法情事。
五、綜上，原法院未察，以本事件為公司法第213 條所定公司與
    董事間訴訟，應由相對人之監察人為法定代理人為由，限期
    命抗告人補正相對人之法定代理人，並於抗告人逾期未補正
    時，依民事訴訟法第249 條第1 項第4 款，裁定駁回抗告人
    之訴，非無違誤。抗告人提起抗告，請求廢棄原裁定，為有
    理由。
六、據上論結，本件抗告為有理由，裁定如主文。
中    華    民    國    97    年    12    月    30    日
                    民事第四庭
                        審判長法  官  張劍男
                              法  官  彭昭芬
                              法  官  翁昭蓉
正本係照原本作成。
本裁定除以適用法規顯有錯誤為理由，並經本院許可外，不得再
抗告。如提起再抗告，應於收受後10日內委任律師為訴訟代理人
向本院提出再抗告狀。並繳納再抗告費新台幣１千元。
中    華    民    國    97    年    12    月    31    日
                              書記官  張淑芬


司法院資訊處製作；財團法人民間司法改革基金會備份。
